【裁判字號】    97,易,1141
【裁判日期】    971001
【裁判案由】    妨害公務等
【裁判全文】
臺灣臺南地方法院刑事判決              97年度易字第1141號
公  訴  人  臺灣臺南地方法院檢察署檢察官
被      告  乙○○
                    號
上列被告因妨害公務等案件，經檢察官提起公訴（97年度偵字第
4735號），被告於準備程序期日就被訴事實為有罪陳述，本院聽
取當事人之意見後，裁定進行簡式審判程序，並判決如下：
    主  文
乙○○對於公務員依法執行職務時，施強暴，累犯，處有期徒刑
陸月，如易科罰金，以新臺幣參仟元折算壹日。
    事  實
一、乙○○前於民國85年間，即曾因妨害公務案件，經法院判處
    有期徒刑3月確定，於87年8月12日易科罰金執行完畢（此部
    分未構成累犯），復於92年間，再因妨害公務案件，經法院
    判處有期徒刑6月，於92年9月12日易科罰金執行完畢，詎仍
    不知悔改，於96年間擔任臺灣省臺南市第16屆市議員時，僅
    因同為該屆市議員之丙○○曾製作1付標題為「綠色執政貪
    腐全紀錄」之撲克牌，內容提及乙○○涉嫌送麻油賄選遭檢
    察官起訴等文字，致乙○○心生不滿，乃基於妨害公務及侮
    辱公務員之犯意，於96年5月21日上午10時47分許，在臺南
    市○○區○○路二段2號臺南市議會舉行之第16屆第3次定期
    大會開會過程中，利用市長許添財作完施政報告後接受市議
    員質詢之空檔，持1盛裝不明排泄物之紙碗，強行朝正欲舉
    手準備發言質詢市政之市議員丙○○身上潑灑，並波及坐於
    丙○○身旁之李建平、江滄源等議員，並以此強暴之方式，
    侮辱依法執行開會職務之議員丙○○。
二、案經丙○○訴請臺灣臺南地方法院檢察署檢察官偵查起訴。
    理  由
一、本件被告所犯為死刑、無期徒刑、最輕本刑為三年以上有期
    徒刑以外之罪，亦非屬高等法院管轄之第一審案件，其於準
    備程序進行中，先就被訴事實為有罪之陳述，經法官告知簡
    式審判程序之旨，並聽取公訴檢察官之意見後，依刑事訴訟
    法第273條之1第1項、第273條之2等規定，裁定進行簡式審
    判程序，且不受同法第159條第1項、第161條之2、第161 條
    之3、第163條之1及第164條至第170條所規定證據能力認定
    及調查方式之限制，合先敘明。
二、前開事實，業據被告於本院審理時坦承不諱，核與證人丙○
    ○於偵訊時證述之情節相符，並有臺南市議會第16屆第3次
    定期大會（96年5月21日）當日相關議程錄影光碟及議事日
    程表各1份附卷可稽，復有丙○○製作之撲克牌1付、及其上
    沾有不明排泄物之手套、李建平議員之衣服、丙○○議員及
    江滄源議員之外套等物扣案可稽佐證，足資擔保被告上開任
    意性自白核與事實相符，應堪予採信，是本件事證明確，被
    告犯行足堪認定。
三、按臺南市議員為依「地方制度法」第54條第1項至第3項規定
    授權訂立之「地方立法機關組織準則」等規定，由臺南市民
    依法選出，並依前揭法令服務於地方自治團體即臺南市政府
    之民選公職人員，並依上開準則第19條以下之規定，具有定
    期參與開會、質詢、投票、地方立法等法定職務權限者，自
    為刑法第10條第2項第1款之公務員，而臺南市議員丙○○於
    當日到場參與臺南市議會第16屆第3次定期大會之開會過程
    ，自應為執行法定職務之行為，故本件核被告所為，係犯刑
    法第135條第1項之妨害公務罪及同法第140條第1項之侮辱公
    務員罪，惟被告僅係以單一行為同時觸犯上開二罪，為想像
    競合犯，應依刑法第55條前段之規定，從一重之妨害公務罪
    處斷。又被告前於92年間，即曾因妨害公務案件，經法院判
    處有期徒刑6月，於92年9月12日易科罰金執行完畢，此有臺
    灣高等法院被告前案紀錄表1份在卷可憑，故被告於受有期
    徒刑執行完畢後，5年內故意再犯本件有期徒刑以上之罪，
    應依刑法第47條第1項之規定，論以累犯，並加重其刑。茲
    審酌被告前已有2次妨害公務之紀錄、素行不佳，雖係因政
    治理念、訴求不同而犯罪，惟其當時身份亦為民選之市議員
    ，本應為民表率，展現更高度之民主法治觀念及道德水準，
    卻知法犯法，利用市議會甫開議、市議員到場開會執行職務
    時，對同為市議員之同事潑灑排泄物，手段惡質拙劣，對神
    聖之民主議會殿堂造成不良示範，且對市議員丙○○等之身
    體、精神、名譽等造成嚴重侵害，又實尚未與市議員丙○○
    達成和解，經丙○○到庭陳述明確，惟本院審酌被告犯後尚
    知坦承犯行，態度良好等一切情狀，量處如主文所示之刑，
    並諭知易科罰金之折算標準，以資懲儆。
四、據上論斷，應依刑事訴訟法第273條之1第1項、第299條第1
    項前段，刑法第135條第1項、第140條第1項、第55條、第47
    條第1項、第41條第1項前段，刑法施行法第1條之1，判決如
    主文。
本案經檢察官甲○○到庭執行職務。
中    華    民    國    97    年    10    月    1     日
                  刑事第十一庭  法  官  林臻嫺
以上正本證明與原本無異。
如不服本判決應於收受本判決後10日內向本院提出上訴書狀，並
應敘述具體理由。如未敘述上訴理由者，應於上訴期間屆滿後20
日內向本院補提理由書狀（均須按他造當事人之人數附繕本）「
切勿逕送上級法院」。
                                書記官  蕭伊舒
中    華    民    國    97    年    10    月    1     日
附錄本案論罪科刑法條全文：
中華民國刑法第135條第1項
對於公務員依法執行職務時，施強暴脅迫者，處 3 年以下有期徒
刑、拘役或 3 百元以下罰金。
中華民國刑法第140條第1項
於公務員依法執行職務時，當場侮辱，或對於其依法執行之職務
公然侮辱者，處6月以下有期徒刑、拘役或1百元以下罰金。


司法院資訊處製作；財團法人民間司法改革基金會備份。
